【裁判字號】    99,婚,443
【裁判日期】    991213
【裁判案由】    離婚
【裁判全文】
臺灣臺南地方法院民事判決               99年度婚字第443號
原      告  池理芳
訴訟代理人  李合法律師
            趙培皓律師
            劉芝光律師
被      告  王瑞銘
特別代理人  王寧馨
上列當事人間請求離婚事件，經本院於民國99年11月29日言詞辯
論終結，判決如下：
    主    文
准原告與被告離婚。
訴訟費用新臺幣參仟元由被告負擔。
    事    實
甲、程序方面：
    查本件被告於民國98年2月25日罹患腦中風，雖延醫診治仍
    不見起色，已成植物人狀態，無訴訟能力，經本院以98年度
    禁字第257號裁定宣告為禁治產人，而原告為被告之配偶，
    故為被告之法定監護人之事實，業經本院依職權調取本院98
    年度禁字第257號禁治產宣告事件卷宗核閱綦詳，堪予認定
    ，按「民法總則中華民國九十七年五月二日修正之條文施行
    前，已為禁治產宣告者，視為已為監護宣告，並於修正施行
    後，適用修正後之規定。」，次按「中華民國九十七年五月
    二日修正之民法親屬編第4章條文施行前所設置之監護人，
    於修正施行後，適用修正後之規定。」，民法總則施行法第
    4條第2項、民法親屬編施行法第14條之2分別定有明文，是
    應視為對於被告已為監護宣告，原告則為被告之監護人。惟
    原告提起本件離婚之訴，訴請與被告離婚，而按「婚姻事件
    ，夫或妻為受監護宣告之人者，應由其監護人代為訴訟行為
    ；如監護人即係其配偶或為起訴之第三人時，法院應依利害
    關係人之聲請或依職權為受監護宣告之人選任特別代理人，
    代為訴訟行為。」，此為民事訴訟法第571條第1項所明定，
    是本院依上開規定，業已裁定選任被告之女兒王寧馨為本件
    離婚之訴被告之特別代理人，合先敘明。
乙、實體方面：
一、原告主張：
  （一）兩造於90年12月17日結婚，未料被告於98年2月25日罹
        患腦中風後呈植物人狀態，業經鈞院以98年度禁字第
        257號裁定宣告為禁治產人，並入住安養院療養，原告
        平日須工作，有空即會前往探望被告，被告之安養費用
        則是由原告及被告與前妻所生之二名女兒共同負擔。
  （二）被告因腦部病變致呈植物人狀態，迄今仍未痊癒，其心
        理社會功能具嚴重障礙，又無法自理生活，應無經營婚
        姻共同生活之能力；亦即其病症確已嚴重影響夫妻正常
        生活，堪認兩造間已無法相互協力保持共同生活之圓滿
        ，客觀上已達倘處於同一境況，任何人均將喪失維持婚
        姻意欲之程度，而原告就被告之病疾並無可歸責事由，
        原告為此爰依民法第1052條第2項之規定，訴請判准兩
        造離婚。
  （三）並聲明：如主文所示。
二、被告則陳稱：對於原告之主張沒有意見，被告既已呈植物人
    狀態，原告年紀尚輕，應讓原告另為發展等語。
三、得心證之理由：
  （一）原告主張兩造於90年12月17日結婚，兩造之婚姻關係現
        仍存續中之事實，為兩造所不爭執，此並有戶籍謄本1
        件附卷可稽，堪予認定。
  （二）又原告主張被告於98年2月25日罹患腦中風後呈植物人
        狀態，業經本院以98年度禁字第257號裁定宣告為禁治
        產人，並入住安養院療養，原告平日須工作，有空即會
        前往探望被告，被告之安養費用則是由原告及被告與前
        妻所生之二名女兒共同負擔，被告之心理社會功能均有
        嚴重障礙，又無法自理生活，其病症已嚴重影響夫妻正
        常生活之事實，業據原告提出被告之中華民國身心障礙
        手冊影本1件為證，且為被告所不爭執，並經本院依職
        權調取本院98年度禁字第257號禁治產宣告事件卷核閱
        綦詳，堪予認定。
  （三）按有民法第1052條第1項所列十款以外之重大事由，難
        以維持婚姻者，夫妻之一方得請求法院判決離婚，同法
        第1052條第2項著有明文。而是否有難以維持婚姻之重
        大事由，應斟酌破壞夫妻共同生活之具體情事，是否客
        觀上達於動搖夫妻之共同生活，致婚姻已生破綻而無回
        復之希望，且客觀上任何人倘處於同一境況，均將喪失
        維持婚姻意欲之程度判斷之，即應從婚姻之目的加以觀
        察，且婚姻係以終生共同生活為目的之一男一女之合法
        結合關係，故夫妻為謀共同生活體之幸福營運，即須夫
        妻互信、互諒，尤其夫妻以誠相待，俾建立永久持續性
        之包括精神、肉體、經濟等多層面之生活關係，是對家
        庭生活之美滿幸福，有妨礙之情形，即得認其與此之所
        謂難以維持婚姻之重大事由相當，即應允許其離婚以消
        滅婚姻關係。查本件被告於98年2月25日罹患腦中風後
        呈植物人狀態迄今，兩造確已無法再經營正常之婚姻生
        活，今原告已無維繫婚姻之意欲而提起本件離婚訴訟，
        被告之女兒亦認離婚對於被告並無實質上之影響，亦無
        不利之處，本院因認兩造間確有難以維持婚姻之重大事
        由存在，且該重大事由非可歸責於兩造之任何一方，是
        原告以兩造有民法第1052條第1項以外之重大事由，難
        以維持婚姻，而請求判決離婚，於法有據，應予准許。
丙、結論：
    本件原告之訴為有理由，依民事訴訟法第78條、第87條第1
    項，判決如主文。
中    華    民    國    99    年    12    月    13    日
                  家事法庭    法  官  葉惠玲
以上正本係照原本作成
如對本判決上訴，須於判決送達後20日內向本院提出上訴狀，如
委任律師提起上訴者，應一併繳納上訴審裁判費。
中    華    民    國    99    年    12    月    13    日
                              書記官  謝麗首

司法院資訊處製作；財團法人民間司法改革基金會備份。
